【裁判字號】    89,易,4555
【裁判日期】    891220
【裁判案由】    違反勞動基準法
【裁判全文】
臺灣高雄地方法院刑事判決                        八十九年度易字第四五五五號
    公  訴  人  臺灣高雄地方法院檢察署檢察官
    被      告  甲○
右列被告因違反勞動基準法案件，經檢察官提起公訴（八十九年度偵字第二０七一五
號），本院判決如左：
    主  文
甲○無罪。
    理  由
一、公訴意旨：如起訴書所載（如附件）。
二、按犯罪事實之認定，應憑證據，如未能發現相當證據，或證據不足以證明，自不
    能以推測或擬制之方法，為裁判基礎（最高法院四十年台上字第八六號判例參照
    ）。無論直接證據或間接證據，其為訴訟上證明，須於通常一般人均不致於有所
    懷疑，而得確信其為真實之程度者，始得據之為有罪之認定，倘其證明尚未達此
    一程度，而有合理性懷疑之存在時，即無從為有罪之認定（最高法院七十六年台
    上字第四九八六號判例參照）。若不能證明被告犯罪者，應諭知無罪之判決，刑
    事訴訟法第三百零一條第一項定有明文。
三、公訴意旨認被告涉犯違反勞動基準法罪嫌，係以証人丙○○、劉進興所証述之情
    節，並高雄市政府警察局楠梓分局營業場所臨檢紀錄表附卷資為論據。訊據被告
    甲○堅決否認有僱用丙○○在虹星理髮院逾晚間十時仍在工作之犯行，辯稱：虹
    星理髮院係乙○○出資頂下來經營的，因伊與乙○○係親蜜之男女朋友關係，乙
    ○○才將營利事業登記負責人登記為伊名義，伊只是掛名之人頭，丙○○並非伊
    僱用的等語。
四、經查：（一）証人乙○○到庭証稱：虹星理髮院係伊出資向別人頂過來經營，因
    被告甲○之要求，才登記甲○為負責人，實際上伊才是老闆，賺的錢交給伊，現
    場營業是由伊女兒負責等語。再參酌被告所提出，証人乙○○亦供承係其簽立之
    切結書一份，其內容乃「立書人乙○○在高雄市○○區○○里○○路開設虹星理
    髮院，現由甲○代負責人乙職，如日後本店有法律上或稅務相關問題糾紛由本人
    乙○○負一切全部責任，與代理人甲○一切無關連。八十九年七月十日。」度其
    真意應是被告登記為虹星理髮院商業負責人後，惟恐日後理髮院發生不法或稅捐
    之情事，其將負法律之責任，乃要求出資經營之實際負責人乙○○簽立切結書承
    擔責任以冀免自己之責任。足見被告確僅係名義上登記為負責人，實際出資經營
    之負責人乃乙○○。（二）証人即本件經警臨檢查獲時在虹星理髮院工作之丙○
    ○在本院審理時証稱：伊在虹星理髮院工作了約二個月，老闆不知道是誰，伊係
    向店內之一名會計小姐領取報酬。被告甲○也是店內之小姐，我們是同事。警訊
    中係因為店內墻壁掛的營利事業登記証負責人是登記甲○，伊才說負責人是甲○
    等語，從而，被告並非虹星理髮院之經營負責人，亦即並非僱用丙○○之事業經
    營負責人應堪認定。公訴意旨認被告係勞動基準法所規範之僱主，尚屬誤會。本
    件既無証據足証被告係虹星理髮院之事業經營負責人，縱事業有僱用女工於午後
    十時以後工作，違反勞動基準法第四十九條之情事，亦與被告無涉，不能對被告
    論以同法第七十七條之罪刑。本件既屬不能証明被告犯罪，爰依法為被告無罪之
    諭知。至乙○○係虹星理髮院出資經營之負責人，其是否涉有違反勞動基準法之
    犯行，應由檢察官另為偵查查明，併明之。
據上論斷，應依刑事訴訟法第三百零一條第一項，判決如主文。
本案經檢察官邱克斌到庭執行職務。
中      華      民      國      八十九      年十二    月     二十   日
                                  臺灣高雄地方法院刑事第六庭
                                              法  官 莊崑山
右正本證明與原本無異。
如不服本判決，應於判決送達後十日內，向本院提出上訴狀。
                                              書記官 龔  能
中      華      民      國      八十九    年      十二    月     二十   日


司法院資訊處製作；財團法人民間司法改革基金會備份。
